最高法院刑事判決　　　　　　　　　 110年度台上字第5444號 
上　訴　人　倪若溦



選任辯護人　沈靖家律師
上　訴　人　王達翔


選任辯護人　范志誠律師
上列上訴人等因違反多層次傳銷管理法案件，不服臺灣高等法院
中華民國110 年6 月30日第二審判決（110 年度上重訴字第7 號
，起訴案號：臺灣臺北地方檢察署106 年度偵字第13509 號、10
7 年度偵字第209 至249 、251 至252 、4864、4867至4868、20
400 至20402 號），提起上訴，本院判決如下：
    主  文
上訴駁回。
    理  由   
一、按刑事訴訟法第377 條規定：上訴於第三審法院，非以判決
    違背法令為理由，不得為之；是提起第三審上訴，應以原判
    決違背法令為理由，係屬法定要件。且必須依據卷內資料為
    具體之指摘，並足據以辨認原判決已具備違背法令之形式，
    始屬相當。本件原判決綜合全案證據資料，本於事實審法院
    之推理作用，認定上訴人倪若溦、王達翔分別有如其犯罪事
    實欄所載共同犯非法多層次傳銷罪犯行，因而撤銷第一審關
    於對倪若溦科刑及對王達翔諭知無罪之判決，改判論倪若溦
    以共同犯非法多層次傳銷罪，依自首規定減輕其刑後，處有
    期徒刑1 年8 月及諭知相關之沒收與追徵；另論王達翔以共
    同犯非法多層次傳銷罪，處有期徒刑6 月及諭知相關之沒收
    與追徵，已詳述其所憑證據及認定之理由，對於倪若溦坦承
    全部犯行，何以與事實相符，足堪採信，以及王達翔否認犯
    罪及所執辯詞何以不足以採信，亦均在理由內詳加指駁及說
    明。核其所為之論斷，俱有卷內資料可資覆按；從形式上觀
    察，原判決關於上訴人等部分並無足以影響其判決結果之違
    法情形存在。
二、上訴人等上訴意旨：
  ㈠、王達翔上訴意旨略以：⒈原判決認定王達翔本件所為成立
      多層次傳銷管理法第18條、第29條第1 項之非法多層次傳
      銷罪，但對於王達翔主觀上如何基於故意，或僅係出於過
      失，而使傳銷商以介紹他人參加為主要收入來源，並未加
      以論敘說明，遽予論罪科刑，殊有不當。⒉原判決對於壹
      諾廣告行銷有限公司（下稱壹諾公司）無法支付會員獎金
      之結果，究竟係因壹諾公司制度上之缺陷所導致，抑或係
      因廣告業務推動之失敗所造成？王達翔就此結果有何故意
      或過失？若有，則其故意或過失，與壹諾公司無法支付會
      員獎金之間有何因果關係，以及王達翔是否得以預見壹諾
      公司無法支付會員獎金之結果等情，原判決均未加以審究
      及說明，遽行判決，自有未洽。⒊原判決僅以王達翔有參
      與「讚便宜」APP 之開發製作，暨有從旁提供協助，並一
      同前往設計公司參與討論「讚便宜」APP 之開發事宜，另
      採信證人王益盛、陳正輝及胡永珍之證詞，即認定伊並非
      壹諾公司之直銷下線或投資股東，而為不利於伊之認定，
      不無可議云云。
  ㈡、倪若溦上訴意旨略以：倪若溦於原審審理期間已坦承全部
      犯行，惟原判決以倪若溦未能與本件被害會員達成和解，
      因而未予緩刑之諭知。然查倪若溦於本件案情爆發前，即
      已從民國105 年12月間起，陸續與數十位會員達成和解並
      辦理退款，有已提出之退費單影本可憑，且於原審判決後
      即110 年8 月間另與被害人吳振祿、郭毅君、劉仁凱、陳
      信宇、鄧明秀及許智勝等6 人（下稱吳振祿等6 人）成立
      和解，亦有和解書影本6 份可稽，乃原判決竟以其尚未與
      會員成立和解為由，認伊欠缺悛悔實據，因而未給予緩刑
      宣告之機會，實有違誤云云。
三、惟查：
  ㈠取捨證據及認定事實，乃事實審法院職權之行使，其對證據
    證明力所為之判斷，苟不悖通常一般人日常生活之經驗，又
    未違背客觀上應認為確實之定則，並已敘明其何以為此判斷
    之心證理由者，即不能任意指為違法。原判決認定上訴人王
    達翔、倪若溦確有前揭非法多層次傳銷犯行，已就相關事證
    詳加調查論列，復綜合上訴人等之供詞，徵引同案被告郭俊
    祥（已經原審同案判刑確定）之供述，參酌告訴人邱明順之
    指訴、證人即壹諾公司會員張又捷等人及奧瑪公司（即壹諾
    公司之廣告代理商）負責人劉亭佑之證詞，佐以壹諾公司會
    員名冊及廣告事業手冊、壹諾會員匯款與繳費資料、退費申
    請書、財團法人金融徵信中心提供之奧瑪公司登記資料、壹
    諾公司與奧瑪公司之廣告代理合約、「讚便宜」委託行銷合
    約書、卷附王達翔與同案被告郭俊祥間之Line對話截圖等證
    據資料，參互斟酌判斷，資為前揭認定，已詳細說明其取捨
    證據判斷之依據及得心證之理由，並就王達翔否認犯罪所執
    其僅係較早期加入之會員，並無擔任壹諾公司之任何職務，
    亦非股東，更未負責壹諾公司之人事、行政、財務或廣告招
    攬，只是直銷商，從未參與本案之非法多層次傳銷犯行云云
    之辯解，乃卸責之詞，與事實不符，敘明不足採取之理由（
    見原判決第9 頁第9 行至第18頁第22行）。另說明：⒈壹諾
    公司自104 年8 月變更經營模式起，迄本案事發之105 年12
    月底間，均無實際廣告收入，而僅以傳銷商（會員）所繳之
    會費為唯一收入來源（見原判決第11頁第19至21行）。⒉壹
    諾公司並無實際廣告收入卻仍招募經銷商（會員）入會，以
    其他傳銷商（會員）之入會費撥付獎金予會員（見原判決第
    13頁第10至12行）。⒊依據證人即會員王益盛、陳正輝、胡
    永珍之證詞，王達翔雖非壹諾公司之主管幹部，然亦非單純
    經銷商或投資人角色（見原判決第14頁第4 行至第15頁第9
    行）。⒋揆之原審同案被告郭俊祥之證詞及其所提出之與王
    達翔間Line對話紀錄以觀，得見王達翔有負責壹諾公司之直
    銷規劃及教育訓練等事宜。⒌證人即負責「讚便宜」APP 設
    計之康曜資訊公司專案管理師郭琇菁於第一審證稱：王達翔
    有陪同壹諾公司此部分業務之主要負責人郭俊祥前去康曜公
    司一起討論「讚便宜」APP 程式之開發設計事宜（見原判決
    第16頁第14至20行）。⒍縱使王達翔並未直接參與壹諾公司
    財務或與廣告商洽談，或擔任該公司主要幹部，但因其負責
    說明會與組織架構等業務，並與壹諾公司負責人倪若溦共同
    制定傳銷制度，仍屬多層次傳銷公司運作之重要環節，自非
    單純經銷商或投資人角色（見原判決第17頁第21至25行）。
    ⒎王達翔既有參與「讚便宜」APP 之開發設計與製作，並從
    旁協助郭俊祥及提供意見，已參與壹諾公司之核心業務內容
    ，顯非一般直銷公司之下線或投資股東，其確有違反多層次
    傳銷管理法第18條之行為，並為同法第29條第1 項規定之行
    為人（見原判決第17頁第29行至第18頁第3 行、第18頁第15
    至19行），核其所為論斷俱有卷內證據資料足憑。王達翔此
    部分上訴意旨，無非係就原審採證認事職權之合法行使，持
    憑己見，再為事實上之爭執，並非適法之第三審上訴理由。
  ㈡是否宣告緩刑，行為人有無以暫不執行刑罰為適當之情形，
    乃法院得依個案情節自由裁量之事項，至被告素行如何，有
    無犯罪前科，犯罪所生危害是否重大暨犯後態度是否良好等
    情狀，則屬量刑審酌之範圍，雖非不可兼採為宣告緩刑之審
    酌資料，但與是否宣告緩刑並無絕對關聯，非謂祇要被告素
    行尚佳、犯後態度良好，或犯罪所生危害非鉅，即一律必須
    宣告緩刑，否則即指摘原判決有不適用法則之違法。原判決
    以倪若溦雖未曾故意犯罪受有期徒刑以上刑之宣告，但其擔
    任壹諾公司之負責人，負責對內財務及行政管理事務，竟不
    循正軌經營業務，明知壹諾公司並無任何廣告收入，欠缺資
    金得以發放會員獎金，竟無視法律之禁制，持續招募新進會
    員，以新進會員繳交之會費充當既有會員之獎金，終致所收
    之會費無法支應獎金之發放，造成會員之財產損失並擾亂社
    會經濟秩序，助長投資歪風，所生危害非輕，雖於原審審理
    期間坦承犯行，惟迄原審判決前尚未能與（全部）被害會員
    達成和解，且涉案情節較重，因而未予緩刑之宣告，已敘明
    理由綦詳（見原判決第28頁第10行至第29頁第7 行）。至倪
    若溦雖向本院提出會員出具之退費申請表影本7 份及其於原
    審判決後由被害人吳振祿等6 人所出具之和解書影本，然查
    該等和解書並未記載和解條件內容，且均係於原審判決後始
    書立，原審自無從審酌。倪若溦上訴意旨執此指摘原判決未
    審酌上情，就伊未諭知緩刑為不當云云，無非徒憑己見，就
    原判決是否宣告緩刑職權之適法行使，任意指摘，亦非上訴
    第三審之適法理由。
  ㈢至上訴人等上訴意旨其餘指摘，無非係對於原判決已說明之
    事項及屬原審採證認事職權之適法行使，持憑己見而為不同
    之評價，且重為事實之爭執，均與法律規定得為第三審上訴
    理由之違法情形不相適合。
四、依首揭規定及說明，本件上訴人等之上訴均不合法律上之程
    式，應併予駁回。
據上論結，應依刑事訴訟法第395 條前段，判決如主文。
中    華    民    國   110    年    10    月    21    日
                  刑事第一庭審判長法  官  郭  毓  洲  
                                  法  官  林  英  志  
                                  法  官  林  靜  芬  
                                  法  官  蔡  憲  德  
                                  法  官  周  盈  文  
本件正本證明與原本無異
                                  書記官
中    華    民    國   110    年    10    月    27    日